【裁判字號】    99,交聲,64
【裁判日期】    990308
【裁判案由】    違反道路交通管理處罰條例聲明異議
【裁判全文】
臺灣花蓮地方法院交通事件裁定          99年度交聲字第64號
原處分機關  交通部公路總局臺北區監理所花蓮監理站
法定代理人  林富英
異  議  人
即受處分人  甲○○
上列異議人即受處分人因違反道路交通管理處罰條例案件，對於
交通部公路總局臺北區監理所花蓮監理站於中華民國99年 2月26
日所為之處分（原處分案號：花監違字第裁44-P00000000號），
聲明異議，本院裁定如下：
    主  文
原處分關於甲○○汽車駕駛人酒精濃度超過規定標準，吊扣職業
聯結車駕駛執照十二個月之部分撤銷。
上開撤銷部分，甲○○吊扣輕型機器腳踏車駕駛執照十二個月。
    理  由
一、原處分意旨略以：本件異議人即受處分人甲○○，於民國99
    年 2月10日14時51分許，騎乘車號QC9－968號輕型機車，在
    花蓮縣新城鄉康樂村南三棧 5號旁，經花蓮縣警察局交通警
    察隊第一分隊執勤警員攔停，經測試結果，異議人吐氣中所
    含酒精濃度為每公升0.39毫克，且未依規定戴安全帽，遂掣
    單舉發，並由原處分機關依道路交通管理處罰條例第35條第
    1 項第1款、第31條第6項等規定，裁罰異議人罰鍰總計新臺
    幣（下同）15,500元，吊扣職業聯結車駕駛執照12個月，並
    施以道路交通安全講習等語。
二、異議人則以：伊因騎機車酒駕違規，請求不要吊扣職業聯結
    車駕照，因家務經濟困境，靠職業聯結車維生等語。
三、按汽車駕駛人飲用酒類後其吐氣所含酒精濃度超過每公升0.
    25毫克者，不得駕車；又汽車駕駛人，駕駛汽車經測試檢定
    有酒精濃度超過規定標準者，處15,000元以上60,000元以下
    罰鍰，並當場移置保管其車輛及吊扣其駕駛執照1 年；且汽
    車駕駛人，有第35條第1 項規定之情形者，應接受道路交通
    安全講習；又機器腳踏車駕駛人或附載座人未依規定戴安全
    帽者，處駕駛人500元罰鍰。道路交通安全規則第114條第 2
    款及道路交通管理處罰條例第35條第1項第1款、第24條第 1
    項第2款及第31條第6項分別定有明文。
四、經核異議人聲明異議狀所載內容，主要係就原處分有關吊扣
    其職業聯結車駕駛執照之部分聲明異議，其就酒後騎乘機車
    ，酒測值已超過法定標準，以及未戴安全帽等違規行為並不
    爭執，本院認原處分就該二違規行為所處罰鍰及參加道路交
    通安全講習等二部分之裁處均於法有據，並無不當，是本件
    僅就上述吊扣駕照處分之部分予以審酌，合先敘明。
五、經查：
（一）異議人於上揭時、地酒後騎乘輕型機車，酒測值已超過法
      定標準，且未依規定戴安全帽等違規行為，有卷附之花蓮
      縣警察局花交警字第 P00000000號舉發違反道路交通管理
      事件通知單影本 1份足考，此部分事實應堪認定。又異議
      人目前僅持有 1張職業聯結車駕照，並未領有機車駕照一
      節，有其證號查詢汽車及機車駕駛人資料表共 2份可稽，
      原處分機關移送書除已敘明現制有關駕駛人領有各類車輛
      之駕駛執照吸收成 1張之作法，亦載明若該駕駛人酒後駕
      駛汽車違規，應以其汽車駕照來審查其駕駛資格及做為將
      來吊扣駕照之處分對象，應吊扣異議人當時駕駛該違規車
      輛所依憑之（職業聯結車）駕駛執照，始合乎道路交通管
      理處罰條例第35條第1項第1款所規定之「吊扣駕駛執照」
      之意，顯見異議人原有之輕型機車駕照或已因領取職業聯
      結車駕照而換發，或未曾領考輕型機車駕照，惟因領有職
      業聯結車駕照而得駕駛輕型機車，原處分處罰主文欄一所
      示吊扣者，亦即為異議人現所持有之職業聯結車駕照，自
      可確認。
（二）其次，道路交通管理處罰條例第68條已於94年12月14日修
      正，查其修正過程與修正條文，立法委員認為原條文「汽
      車駕駛人，因違反本條例及道路交通安全規則之規定，受
      吊扣或吊銷駕駛執照處分時，受吊扣或吊銷其持有各級車
      類之駕駛執照」之規定，將違法或違規駕駛人所持有各級
      車類之駕駛執照一併吊扣或吊銷，失之過酷，對於人民工
      作與生活影響過鉅，有違比例原則，經與交通部協商後，
      乃將其中「受吊扣處分者，吊扣其持有各級車類之駕駛執
      照」部分之規定刪除。是駕駛人違反道路交通管理處罰條
      例第35條第1項第1款之規定而受吊扣駕駛執照處分時，依
      修正後同法第68條規定並參照其修正意旨，應僅得吊扣違
      規或違法當時駕駛車類之駕駛執照；而酒醉駕車行為均製
      造法所不容許之風險，以風險製造之立場觀之，並不因駕
      駛車輛種類之不同，而有所差別。但從風險實現之觀點而
      言，酒醉駕駛車類之不同，其對於交通安全衍生之實害結
      果也有所差異，如駕駛人駕駛低一級之車類違反本條例之
      規定時，不論其所造成之實害結果，而一律吊扣駕駛人所
      持有之各類駕照，亦有違反相同事件相同處理，不同事件
      不同處理之平等原則（臺灣高等法院暨所屬法院97年法律
      座談會刑事類提案第40號研討意見及臺灣高等法院花蓮分
      院98年度交抗字第79號裁定意旨參看）。是異議人本件既
      係駕駛輕型機車時違規，依規定應僅能限制其駕駛輕型機
      車，原處分機關逕將異議人之普通聯結駕駛執照予以吊扣
      ，顯與現行之道路交通管理處罰條例第68條規定不合，並
      違反比例原則及平等原則，致不當剝奪異議人駕駛職業聯
      結車之權利，難謂妥適。
（三）再者，依道路交通安全規則第61條第1項第1款規定，汽車
      駕駛人取得高一級車類之駕駛資格者，應換發駕駛執照，
      並准其駕駛較低級車類之車輛，已領有聯結車駕駛執照者
      ，得駕駛大客車、大貨車、代用大客車、大客貨兩用車、
      曳引車、小型車、輕型機器腳踏車。本件異議人領有較高
      級之職業聯結車駕駛執照，本應有權駕駛輕型機車，是異
      議人僅事實上並無輕型機車駕駛執照可供吊扣，非無其他
      方式限制其駕駛自用小貨車。雖我國因採一人一照原則，
      導致領有聯結車駕駛執照之駕駛人因駕駛輕型機車違規酒
      駕時，受有無從吊扣其輕型機器腳踏車駕照之利益，然此
      關於駕駛執照管理所衍生之執行困難或法規漏洞，宜由修
      法或在執法技術面加以解決（例：在電腦資料庫中輸入某
      人不得駕駛某車種，供執勤人員查詢，於查獲其駕駛該車
      種時，即以無照駕駛之規定處罰），尚不得擴張解釋，於
      駕駛人無較低級駕駛執照可供吊扣時，即率爾代以吊扣其
      所領有之較高級駕駛執照。
六、綜上，原處分機關未能審酌法律修正前後之差異及修正之旨
    趣，逕對異議人裁處吊扣職業聯結車駕照12個月之處分，於
    法未合，是異議人本件就此部分之異議為有理由，本院自應
    將此部分之處分撤銷，改諭知吊扣異議人輕型機器腳踏車駕
    照12個月，以符法制。
七、據上論結，爰依道路交通案件處理辦法第20條前段，裁定如
    主文。
中    華    民    國    99    年    3     月    8     日
                  交通法庭      法  官  黃鴻達
上列正本證明與原本無異。
如對本裁定不服，應於送達後 5日內，向本院提出抗告狀（應抄
附繕本）。
中    華    民    國    99    年    3     月    9     日
                                書記官

司法院資訊處製作；財團法人民間司法改革基金會備份。
